臺灣高等法院高雄分院刑事裁定　　　　　九十三年度毒抗字第五三號
　　抗告人　　台灣高雄地方法院檢察署檢察官
　　受處分人　甲○○
右抗告人因受處分人違反毒品危害防制條例案件，聲請撤銷停止戒治，不服臺灣高雄
地方法院中華民國九十三年二月十六日所為駁回聲請之裁定（九十三年度毒聲字第三
０一號），提起抗告，本院裁定如左：
      主      文
抗告駁回。
      理      由
一、本件抗告人向原審法院聲請意旨以：受處分人甲○○前因施用毒品案件，經原審
    法院以九十二年度毒聲字第五三一０號裁定停止戒治，所餘期間並宣付保護管束
    ，惟受處分人竟於保護管束期間再度施用毒品，其違反保護管束應遵守事項情節
    重大，依毒品危害防制條例第二十二條第二項（修正前）之規定，聲請撤銷停止
    戒治，令入戒治處所施以強制戒治云云。
二、惟按民國（下同）九十二年六月六日經立法院修正之毒品危害防制條例，於同年
    七月九日經總統公布修正全文，並於九十三年一月九日施行生效，該條例第三十
    五條第一款已修正為：「於中華民國九十二年六月六日本條例修正施前繫屬之施
    用毒品案件，於修正施行後，適用修正後之規定，並依下列方式處理：觀察、勒
    戒及強制戒治中之案件，適用觀察、勒戒及強制戒治之規定」，並將該條例第二
    十二條關於停止戒治及撤銷停止戒治之處遇程序之規定刪除，亦經法務部於九十
    三年一月九日以法令字第０九三八００一一四號令刪除在案，該條例第三十五條
    第二項並規定：「前項情形，依修正前之規定有利於行為人者，適用最有利於行
    為人之法律」。經查受處分人前因施用第一級毒品案經原審法院以九十二年度毒
    聲字第一一一二號裁定送觀察、勒戒後，因認有繼續施用毒品之傾向，又經該院
    以九十二年度毒聲字第一六○九號裁定送強制戒治，俟經強制戒治滿三月，其成
    效經評定為合格，再經該院以九十二年度毒聲字第五三一○號裁定停止戒治，並
    宣告所餘戒治期間付保護管束（九十二年九月二十四日起至九十三年三月十九日
    止）之事實，有上開各裁定書、臺灣高等法院被告全國前案紀錄表各一份在卷可
    稽。茲檢察官認受處分人於保護管束期間內之有施用第一級毒品海洛因之行為，
    顯有違反保護管束應遵守之事項情節重大，乃依修正前之毒品危害防制條例第二
    十二條第二項規定，聲請撤銷停止戒治。惟查：毒品危害防制條例已於九十二年
    七月九日修正公布，並於九十三年一月九日正式施行，業如上述，而撤銷停止戒
    治之法律依據，業經修正後之毒品危害防制條例予以刪除，故依修正後之該條例
    規定，並無撤銷停止戒治之規定可資適用，而修正前之該條例有關撤銷停止戒治
    之規定尚非有利於受處分人，自應依修正後之該條例處理，是修正後之該條例既
    未規定撤銷停止戒治，檢察官聲請撤銷停止戒治，於法即屬無據，原審依上開理
    由，因而駁回檢察官之聲請。
三、抗告意旨以：新修正之毒品危害防制條例第三十五條第一項第二項規定，原則上
    雖係採取所謂「從新從輕原則」，但修正前之規定，有利於行為人者，適用有利
    於行為人之法律，本件被告即受處分人前因施用第一級毒品，經檢察官向原審法
    院提出強制戒治之聲請，係在新修正之毒品危害防制條例有效施行前，而該院為
    裁定時，亦在新修正之毒品危害防制條例有效施行前，參照前揭從新從輕原則，
    自應適用新修正毒品危害防制條例第三十五條第一項、第二項之規定，比較新舊
    毒品危害防制條例何者對被告有利。又參酌毒品危害防制條例之立法目的，對於
    毒品施用人係將其當作病人看待，與一般犯罪行為人不同，舊毒品危害防制條例
    中有關「停止戒治」、「撤銷停止戒治」之規定，係為幫助毒品施用人戒除毒癮
    為主要目標，因此倘若適用修正前之該條例，得令其進入戒治處所施以強制戒治
    ，實較合乎立法意旨及受處分人之利益，而原審仍為聲請駁回之裁定，似有未洽
    云云。
四、然查，修正前毒品危害防制條例第二十二條之規定，於該條例修正施行後，已將
    之全部刪除，亦即受戒治處分人，於停止強制戒治付保護管束期間，縱違反保護
    管束應遵守事項情節重大，檢察官已無從再依業已刪除之毒品危害防制條例第二
    十二條第二項之規定，作為聲請法院裁定停止戒治之依據。雖抗告人主張，就毒
    品危害防制條例之立法目的，對於毒品施用人係將其當作病人看待，與一般犯罪
    行為人不同，舊毒品危害防制條例中有關「停止戒治」、「撤銷停止戒治」之規
    定，係為幫助毒品施用人戒除毒癮為主要目標，如適用修正前之該條例，得令其
    進入戒治處所施以強制戒治，較合乎立法意旨及受處分人之利益。惟比較何者有
    利於受處分人時，則應綜合全部結果觀之，縱或強制戒治之目的係為了使受處分
 人入戒治處所幫助其戒除毒癮為目的，惟適用修正前之該條例，受處分人實質上
    之人身自由將遭受拘束之不利益。又「強制戒治」僅具勒戒毒癮之保安處分功能
    ，與觀察、勒戒尚具有決定是否開啟追訴處罰之功能有異。因此修正前之毒品危
    害防制條例規定檢察官得聲請法院裁定撤銷停止戒治，令處分人入戒治處所實行
    戒治，較之修正後該條例將第二十二條刪除，即檢察官無從據以聲請撤銷停止戒
    治之規定，尚非較有利於受處分人，自應優先適用新修正之條例之規定。從而原
    審法院以檢察官之聲請已無依據，而修正前之該條例尚非有利於受處分人而駁回
    其撤銷停止戒治之聲請，尚無不當。抗告人抗告意旨，指摘原裁定不當，為無理
    由，應予駁回。
五、據上論斷，應依刑事訴訟法第四百十二條，裁定如主文。
中    華    民    國        九十三      年      四      月    二十七    日
                              臺灣高等法院高雄分院刑事第四庭
                                  審判長法官  蕭權閔
                                        法官  李嘉興
                                        法官  陳吉雄
右正本證明與原本無異。
不得再抗告。
                                 書記官  黎  珍
中    華    民    國        九十三      年      四      月     三十     日
                                                                      Ｈ
